【裁判字號】    96,交聲,940
【裁判日期】    970312
【裁判案由】    違反道路交通管理處罰條例聲明異議
【裁判全文】
臺灣臺北地方法院交通事件裁定         96年度交聲字第940號
原處分機關  臺北市交通事件裁決所
異議人即
受處分人    甲○○
上列異議人即受處分人因違反道路交通管理處罰條例案件，對於
臺北市交通事件裁決所中華民國96年6 月11日所為之處分（原處
分案號：北市裁四字第裁22-AEB937791號），聲明異議，本院裁
定如下：
    主      文
異議駁回。
    理      由
一、按機器腳踏車（即機車）行駛至交岔路口，其轉彎，應依標
    誌或標線之規定行駛，道路交通安全規則第99條第2 項定有
    明文；而機慢車兩段左轉標誌，係用以告示左轉汽缸總排氣
    量未滿550 立方公分機器腳踏車或慢車駕駛人應遵照號誌指
    示，在號誌顯示允許直行時先行駛至右前方路口之左轉待轉
    區等待左轉，俟該方向號誌顯示允許直行後，再行續駛，以
    兩段方式完成左轉，道路交通標誌標線號誌設置規則第65條
    亦有明定。是機器腳踏車之駕駛人行經設有機慢車兩段左轉
    標誌之路口欲左轉時，自應依照該標誌之規定，採取兩段方
    式左轉，而不得逕行左轉，其理甚明。又汽車駕駛人轉彎時
    ，有不依標誌、標線、號誌指示之情形者，處新臺幣（下同
    ）600元以上1800元以下罰鍰，並予記違規點數1點，道路交
    通管理處罰條例第48條第1項第2款、第63條第1項第1款復有
    明定。是若機器腳踏車之駕駛人行經設有機慢車兩段左轉標
    誌之路口，不依該標誌指示而逕行左轉，且逾越舉發通知單
    所載應到案期限60日以上而經逕行裁決處罰者，依違反道路
    交通管理事件統一裁罰基準及處理細則（下稱處理細則）第
    44條第1 項及違反道路交通管理事件統一裁罰基準表（下稱
    基準表）之規定，應對該機器腳踏車之駕駛人處以1800元之
    罰鍰，並記違規點數1點。
二、本件異議人即受處分人甲○○於96年3月8日，經臺北市政府
    警察局萬華分局西園路派出所警員乙○○舉發其於同日晚間
    8時12分許，有騎乘車牌號碼ARX-428號普通重型機車，在臺
    北市○○區○○路與東園街口有未依規定兩段式左轉之違規
    事實，而予以製單告發，經原處分機關調查結果，認受處分
    人確有不依標誌指示轉彎之違規行為，乃依道路交通管理處
    罰條例第48條第1項第2款、第63條第1項第1款、處理細則第
    44條第1項及基準表等規定，於96年6月11日以北市裁四字第
    裁22-AEB937791號裁決書裁罰受處分人罰鍰1800元，並記違
    規點數1點在案。
三、受處分人聲明異議意旨略以：違規車輛非伊所有，亦未曾騎
    乘過該車，罰單上之資料均正確，但簽名非伊所簽，請予查
    明等語。
四、經查：受處分人雖經合法傳喚而未到庭陳述，惟其於上開時
    間騎乘機車，行經臺北市○○區○○路與東園街之設有機慢
    車兩段左轉標誌之路口，並未依照該標誌採取兩段方式左轉
    而逕行左轉，經警舉發之違規事實，業據攔停舉發之臺北市
    政府警察局萬華分局西園路派出所警員乙○○於本院具結證
    稱：本件是我舉發，當時我在巡邏，準備從東園街左轉西園
    路，看到一台機車從西園路左轉東園街進來，可是該處路口
    機車需要兩段式左轉，該機車並沒有兩段式左轉，而是直接
    從內側車道左轉東園街，我就攔停告知違規並開單告發，該
    機車駕駛人是男性，他有出示他的身分證件，舉發通知單上
    面的資料都是我依照他的證件來作記載，舉發通知單上面「
    甲○○」的簽名是該名機車騎士親自簽的，該騎士自己知道
    有違規，所以沒有什麼特別反應，但他當天沒有提出行照，
    車主的資料是我透過電腦查詢車籍資料記載上去的等語綦詳
    （見本院96年11月5 日訊問筆錄），足見警員確係依該違規
    騎士出示之證件而為駕駛人資料之記載及舉發。又該車牌號
    碼ARX-428 機車係登記巫翊菱所有，巫翊菱與受處分人則係
    夫妻關係，有臺北市監理處96年9月7日北市監三字第096633
    55400 號函檢附之機車車籍、車主暨異動歷史查詢表、交通
    部公路總局臺北區監理所板橋監理站96年9 月12日北監板一
    字第0960003318號函檢附之過戶登記書，及法務部戶役政連
    結作業系統個人基本資料查詢結果列印資料在卷可稽。又經
    核對本件舉發通知單上「甲○○」之簽名，與受處分人先前
    闖紅燈交通聲明異議案件（本院94年度交聲字第813 號、臺
    灣高等法院94年度交抗字第699 號）卷內受處分人交通違規
    案件陳述書、聲明異議狀及抗告狀之簽名，其筆跡係屬相符
    一致（「張」字之寫法尤其特殊），此據本院調取上開卷宗
    核閱在案，足見本件舉發通知單確係受處分人所親簽，益徵
    受處分人於本件聲明異議狀之簽名有刻意改變平日書寫字跡
    ，以作為有利於己證明之情。綜上各節，受處分人騎乘其配
    偶之機車不遵標誌指示逕行左轉之違規事實，堪以認定，受
    處分人辯稱未曾騎乘該車，罰單非伊簽名云云，不足採信，
    自應依法裁罰。
五、綜上所述，受處分人確有駕駛機車行經設有機慢車兩段左轉
    標誌之路口，不依標誌指示而逕行左轉之違規行為，且逾越
    舉發通知單所載應到案期限60日以上而經逕行裁決處罰，從
    而原處分機關依道路交通管理處罰條例第48條第1項第2款、
    第63條第1 項第1款裁處罰鍰1800元並記違規點數1點，核無
    違誤。本件受處分人之異議為無理由，自應裁定將其異議駁
    回。
據上論斷，應依道路交通案件處理辦法第19條，裁定如主文。
中    華    民    國    97    年    3     月    12    日
                  交通法庭  法  官  林庚棟
如不服本裁定應於送達後5日內向本院提出抗告狀。
以上正本證明與原本無異。
                            書記官  柯貞如
中    華    民    國    97    年    3     月    12    日


司法院資訊處製作；財團法人民間司法改革基金會備份。
